【裁判字號】    95,交聲,649
【裁判日期】    950724
【裁判案由】    聲明異議
【裁判全文】
臺灣臺南地方法院交通事件裁定         95年度交聲字第649號
移送機關  交通部公路總局嘉義區監理所麻豆監理站
受處分人
即異議人  甲○○
上列受處分人因違反道路交通管理處罰條例案件，對於交通部公
路總局嘉義區監理所麻豆監理站95年6月2日所為之裁決處分（處
分案號：麻監裁罰字第裁75-M00000000號）聲明異議，本院裁定
如下：
    主  文
原處分撤銷。
甲○○汽車駕駛人，行經有燈光號誌管制之交岔路口闖紅燈，處
罰鍰新臺幣壹仟捌佰元，並記違規點數參點。
    理  由
一、原處分意旨略以：受處分人即異議人甲○○於民國95年5月8
    日上午8點40分左右，駕駛車牌號碼MUX-538號重型機車，途
    經設有燈光號誌管制設施之台南縣永康市○○○路與該路49
    0巷之交岔路口時，因有闖紅燈之違規行為，而經執勤之台
    南縣警察局交通警察隊南區分隊警員發現後，予以攔查並當
    場開單舉發。後來原處分機關即交通部公路總局嘉義區監理
    所麻豆監理站經查證結果，亦認前述違規事實明確，乃依照
    修正施行前之道路交通管理處罰條例第53條之規定，裁處異
    議人罰鍰新臺幣1千8百元。
二、聲明異議意旨則略以：受處分人即異議人甲○○於95年5月8
    日上午8點40分左右，駕駛車牌號碼MUX-538號重型機車，途
    經設有燈光號誌管制設施之台南縣永康市○○○路與該路49
    0巷之交岔路口時，並未有闖紅燈之違規行為，當時係因路
    口號誌由綠燈轉換為黃燈時，異議人所騎之機車車身已經越
    過停止線，故其乃繼續前進通過該路口，然不知為何竟遭執
    勤警員誤認為闖紅燈而攔查，並當場開單舉發。其曾向警員
    表示並未闖紅燈，而該警員推說有錄影存證，致異議人不得
    不簽名收受該通知單，但事後經詳細思量，仍不免猜疑該執
    勤警員是否受績效之壓力而任意舉發，故異議人不服原裁處
    ，而提起本件異議。
三、按汽車駕駛人，行經有燈光號誌管制之交岔路口闖紅燈者，
    處新臺幣1千8百元以上5千4百元以下罰鍰，並記違規點數3
    點，修正施行前之道路交通管理處罰條例第53條及第63條第
    1項第3款分別定有明文（即本件異議人違規行為時及原處分
    機關裁處時有效施行之處罰規定）。
四、經查：
    （一）受處分人即異議人甲○○並不否認有於95年5月8日上
          午8點40分左右，駕駛車牌號碼MUX-538號重型機車，
          行經設有燈光號誌管制設施之台南縣永康市○○○路
          與該路490巷之交岔路口之事實。又其駕車行經該設
          有燈光號誌管制設施之交岔路口時，確有闖紅燈之違
          規情事，除有台南縣警察局南縣警交字第M00000000
          號舉發違反道路交通管理事件通知單1份附卷可參外
          ；另證人即當日執行勤務舉發本違規事件之台南縣警
          察局交通警察隊南區分隊警員乙○○，亦於本院調查
          時到庭具結證稱：「（法官問：本件是否你舉發的，
          情形如何？）是我舉發的，當天我與另一位同事是在
          台南縣永康市○○○路490巷口執行交通稽查勤務，
          當時我們是開車執行，我們將車子停在台南往永康中
          山南路490巷巷口方向，約離路口十至十五公尺，當
          時是由我執行攔查勤務，另一位同事在車行李廂上寫
          舉發通知單，違規行為是由我在觀察，異議人是自台
          南往永康方向經過該路口，我攔下異議人時，我有叫
          異議人往後看，所有車子均停下來，異議人車子進入
          路口時，我確實有看到他行向燈號是紅燈，我就依照
          他的違規行為舉發，異議人表示他是闖黃燈，我有跟
          異議人解釋我們是等紅燈亮了，所有車子停止後，若
          有車子行駛過來，我們才會舉發；我當時所站的位置
          離該燈號約有二十公尺左右，且我站的位置可清楚看
          到燈號的變換，我看到燈號就是異議人行駛過來的燈
          號，當時並無其他的違規人，只有異議人違規，所以
          我可以確定異議人確實是在紅燈亮時才通過路口，異
          議人在路口當中也沒有停停走走的行為，而是直接在
          紅燈亮時就行駛了。」等語（參見本院95年7月11日
          訊問筆錄），此參以證人乙○○警員與異議人間，不
          僅未有任何怨隙，且係毫不相識之人，衡情證人應無
          設詞攀誣，或是虛構違規事實以陷害異議人之理。且
          就證人前述所言：「……異議人車子進入路口時，我
          確實有看到他行向燈號是紅燈，……我當時所站的位
          置離該燈號約二十公尺左右，且我站的位置可清楚看
          到燈號的變換……當時並無其他的違規人，只有異議
          人違規，所以我可以確定異議人確實是在紅燈亮時才
          通過路口……」等情以觀，證人乙○○警員對於異議
          人之上開違規情節，亦應無誤看或誤為判斷之可能。
          何況警員執行公務時，本身即受有行政懲處責任之監
          督，且其到庭具結作證，更係以刑事責任擔保其證言
          之真實性，故證人乙○○警員之上開證述內容，以及
          其所記錄舉發之本件違規事實，經核應無不可採信之
          處。因之，異議人於前述時、地，駕駛上開重型機車
          行經設有燈光號誌管制設施之交岔路口時，有闖紅燈
          之違規行為，應尚可認定。
    （二）其次，交通勤務警察或依法令執行交通稽查任務人員
          ，開單舉發違反道路交通管理處罰條例所列之違規事
          實，經公路主管機關或警察機關所為之裁決處罰，本
          質上為行政處分，係公務員基於職務上權力，依法就
          特定之具體事件所為具公法上效果之單方行政行為。
          而根據公務員為公法上行為具有公信力之原則，立法
          者乃於道路交通管理處罰條例法規中制訂相關規定，
          使交通勤務警察或依法令執行交通稽查任務人員，在
          特殊情形下，當場不能或不宜攔截製單舉發時，得當
          機處置而就違規適時予以逕行舉發（參見道路交通管
          理處罰條例第7條之2之規定），以達成維護交通秩序
          安全及公共安全之行政目的。反之，若謂公務員一切
          行政行為，均需預留客觀證據以證明其所認定之事實
          為真實，則國家行政勢必受到相當程度之阻礙，而且
          相關行政目的亦難以順利達成，故刑事訴訟法中就犯
          罪證據有關之規定，與屬於行政秩序罰之交通違規裁
          罰本旨不相符合之部分，自不在得以準用之列。從而
          ，交通違規行政爭訟之舉證責任原理，應非如刑事案
          件中，必須超越任何合理懷疑，始可為有罪判決之嚴
          格證明程度，而係應與民事訴訟之舉證責任原理相類
          似，亦即，基本上應就行政機關與人民所各自主張有
          利於己之事實，分配其應盡之舉證責任，而非逕予適
          用刑事訴訟上之「無罪推定」原則，此觀諸行政訴訟
          法第136條，規定行政訴訟程序準用民事訴訟法第277
          條舉證責任分配原則之立法意旨，即可明瞭。
    （三）本件受處分人即異議人甲○○雖極力辯稱：其在前述
          時、地，至多僅有搶黃燈數秒之差，並無闖紅燈之違
          規行為，希望警員能提出監視錄影機攝影存證之證據
          資料等語。然而，關於異議人所述之舉發警員曾以監
          視錄影機攝影存證資料等情，業據證人乙○○警員於
          本院調查時結證稱：「錄影機我們是要錄影證件、車
          號及人的錄影而已，以避免有人冒用或妨礙公務，我
          們並無用該機來拍闖紅燈，因為時間太快，無法立即
          拍攝。」等語（詳見本院上開訊問筆錄），故就本件
          違規事實之發生過程而言，並無任何錄影帶或照片等
          直接物證可供參考，然因前述證人乙○○警員已就本
          件違規情節證述明確，且其所為之上開證述內容，經
          核亦無不可採信之處，而交通勤務警員本身之親自見
          聞，即係交通違規事件之相關事證之一，如能確認執
          勤警員並無誤看或誤為判斷之情形時，則該執勤警員
          之證詞內容及其所舉發之違規情節，當可作為交通違
          規事實之認定基礎，並非必須另有其他直接且客觀之
          證據存在，始得以確認違規事實。此外，異議人亦未
          能提供相關事證，以供本院判斷其所辯稱之情節，且
          其亦未就執勤警員之舉發有誤，提出合理事證以供調
          查，本院又核無任何其他相關事證，足資證明執勤警
          員確有捏造事實違法取締之情事，故證人乙○○警員
          本其維護交通秩序及行車安全等職責所為之本件交通
          違規舉發，自應予以採信。此外，公務員之一切行政
          行為，假如均需預留充分之直接且客觀之證據，以證
          明其所認定之事實為真，則國家行政勢必受到相當程
          度之阻礙，且相關行政目的亦難以迅速及順利達成，
          故交通勤務警察舉發交通違規事件時，只需其親眼所
          見而得以認定駕駛人確有違規行為，則其便可當機予
          以攔查舉發。而交通勤務警察於法院調查時，親自到
          庭具結作證所為之證詞內容，即屬重要之證據資料，
          假若證述內容經核並無不合常理之處，則該交通勤務
          警察本其維護交通秩序及行車安全等職責所為之違規
          舉發，即無不加以採信之道理。
五、綜上所述，受處分人即異議人甲○○於上述時、地，駕駛重
    型機車行經設有燈光號誌管制設施之交岔路口，有闖紅燈之
    違規事實雖可認定，然原處分機關即交通部公路總局嘉義區
    監理所麻豆監理站疏未適用道路交通管理處罰條例第63條第
    1項第3款之規定，於裁決書主文內載明「記違規點數3點」
    ，經核尚非適當，故本院仍應裁定將原處分予以撤銷，並依
    照修正施行前即異議人違規行為時及原處分機關裁處時有效
    施行之道路交通管理處罰條例第53條及第63條第1項第3款等
    規定，並審酌異議人違規情節之輕重，另為如主文第2項所
    示之諭知，以資適法。
六、據上論斷，應依道路交通案件處理辦法第20條前段，裁定如
    主文。
中    華    民    國    95    年    7     月    24    日
                  交通法庭  法  官  陳志成
以上正本證明與原本無異。
如不服本裁定應於送達後5日內向本院提出抗告狀（應附繕本）
。
                            書記官  黃瓊蘭
中    華    民    國    95    年    7     月    24    日


司法院資訊處製作；財團法人民間司法改革基金會備份。
